【裁判字號】    99,建,185
【裁判日期】    990820
【裁判案由】    損害賠償
【裁判全文】
臺灣臺北地方法院民事判決               99年度建字第185號
原      告  張大為
訴訟代理人  余梅涓律師
被      告  鄭義松
上列當事人間請求損害賠償事件，本院於民國99年8月6日言詞
辯論終結，判決如下：
    主      文
原告之訴及假執行之聲請均駁回。
訴訟費用由原告負擔。
    事實及理由
一、原告起訴主張：伊委託被告裝潢門牌號碼臺北市○○區○○
    街49巷19號3樓之房屋（下稱系爭工程），已支付被告工程
    款新臺幣（下同）1,248,800元，詎系爭工程有如附表所示
    品質粗糙、偷工減料等瑕疵，經伊請求改善，被告竟關閉手
    機，出境不歸，伊不得不雇工拆除，並重新裝潢，被告所為
    給付顯然不完全，爰依民法第227條第1項準用民法第226條
    第2項規定，並依民法第256條規定，以99年7月14日準備(一)
    狀繕本之送達為解除如附表所示各項工程契約之意思表示。
    為此，依民法第259條第1款規定請求被告回復原狀，返還伊
    所給付之工程款554,320元（如本院卷第4-5頁損害賠償金額
    所列原證19所示之金額），另依民法第227條第2項規定，請
    求被告賠償伊因雇工拆除瑕疵工程所支付之費用102,800元
    （如本院卷第5-6頁原證20、21所示之金額）等語。並聲明
    ：(一)被告應給付657,120元，及自起訴狀繕本送達翌日起至
    清償日止，按年息5%計算之利息。(二)願供擔保，請准宣告假
    執行。
二、被告則以：系爭工程之總體規劃、設計、選材、變更、追加
    ，均由原告自行規劃，伊就原告指示之內容配合施作，並無
    任何瑕疵可言。嗣系爭工程接近完工時，伊因拒絕原告變更
    工程之要求而與原告交惡，原告除剋扣尾款外，更拒絕讓伊
    進場施作。原告事後雖主張其自行補修而支出費用，然其所
    提單據並非實在，且經法院判決伊無庸負擔賠償責任等語，
    資為抗辯。並聲明：(一)原告之訴駁回。(二)如受不利判決，願
    供擔保，請准宣告免為假執行。
三、原告主張被告以「三豐土木裝潢行」名義，在報紙刊登廣告
    招攬業務，其因而與被告於96年4月間成立承攬契約，委託
    被告裝潢系爭房屋，原告於工程進行中，先後共支付被告1,
    248,800元等事實，為被告所不爭執，自堪信為真正。
四、原告主張被告施作之工程品質粗糙、偷工減料，應負不完全
    給付之責，惟為被告所否認，並以前揭情詞置辯，是本件爭
    點為：(一)被告施作之工程有無如附表所示之瑕疵？(二)原告得
    否以瑕疵給付已經解除之理由請求返還已付工程款554,320
    元？(三)原告得否請求加害給付之損害賠償102,800元？茲敘
    述如下：
  (一)被告施作之工程有無如附表所示之瑕疵？
    1.按確定判決之既判力，固以訴訟標的經表現於主文判斷事
      項為限，判決理由並無既判力，但法院於判決理由中，就
      訴訟標的以外，當事人主張之重要爭點，本於當事人辯論
      之結果已為判斷時，對此重要爭點所為之判斷，除有顯然
      違背法令，或當事人已提出新訴訟資料，足以推翻原判斷
      之情形外，應解為在同一當事人就該已經法院判斷之重要
      爭點，不得作相反之主張或判斷，始符民事訴訟上誠信原
      則（最高法院88年度台上字第2230號、92年度台上字第31
      5號及98年台上字第911號判決意旨參照）。是法院於確定
      判決理由中，就訴訟標的以外當事人主張之重要爭點，本
      於當事人辯論之結果，已為判斷時，除有顯然違背法令之
      情形，或當事人已提出新訴訟資料，足以推翻原判斷之情
      形外，應解為在同一當事人間就與該重要爭點有關所提起
      之他訴訟，法院及當事人對該重要爭點之法律關係，皆不
      得任作相反之判斷或主張，以符民事訴訟上之誠信原則，
      此即學理上所稱之爭點效理論，係基於誠實信用原則所生
      之判決效力，具有禁止裁判矛盾之積極作用，有利於紛爭
      之統一解決，並有避免訴訟不經濟之可能。
    2.原告主張被告施作之工程，有如附表所示之瑕疵，固據其
      提出照片為證（見本院卷第9-31頁原證1-18）。然查，原
      告於97年間即以被告施作之工程有如前開照片所示之瑕疵
      之理由，主張被告應就如附表所示之瑕疵負擔工程瑕疵之
      損害賠償責任，以及被告有溢領工程款之情事，起訴請求
      被告賠償657,120元，並返還溢領之124,080元工程款（下
      稱前訴），業經本院依職權調取本院97年度建字第152號
      及臺灣高等法院（下稱高院）98年度建上易第23號請求給
      付損害賠償卷宗查明，並有判決影本附卷可稽（見本院卷
      第65-82頁）。而關於被告施作之工程有無如附表所示瑕
      疵之重要爭點，不惟兩造於前訴已就被告施作之工程有無
      如附表所示瑕疵之重要爭點進行攻擊與防禦，前訴法院復
      已為實質審理，且於訊問重新裝潢工程之證人王玉燕及原
      告本人後，於判決理由中判斷被告所施作之工程，僅有廚
      房流理台以拋光石英地磚做台面；陽台原磁磚沒打掉就貼
      磁磚；廚房未將原有磁磚打掉，並以垃圾填充廚房新地板
      與舊地板間之空隙，未擦防水膠；馬桶離牆壁不到10公分
      ，過於擁擠；淋浴間未塗防水膠等瑕疵（見本院卷第79頁
      五(二十)），原告復已稱系爭房屋已重新施作，無從送請鑑定
      ，目前無證據調查之聲請等語（見本院卷第152頁），可
      知本件尚乏足以推翻高院98年度建上易字第23號確定判決
      關於工程瑕疵所為判斷之證據。故原告提起本件訴訟，再
      爭執有如附表所示之瑕疵等節，不僅應受前開爭點效理論
      之拘束，本院亦不宜為相反之認定。
    3.從而，被告施作之工程，僅有廚房流理台以拋光石英地磚
      做台面；陽台原磁磚沒打掉就貼磁磚；廚房未將原有磁磚
      打掉，並以垃圾填充廚房新地板與舊地板間之空隙，未擦
      防水膠；馬桶離牆壁不到10公分，過於擁擠；淋浴間未塗
      防水膠等瑕疵。
  (二)原告得否以瑕疵給付已經解除之理由請求返還已付工程款55
    4,320元？
    1.按工作有瑕疵者，定作人得定相當期限，請求承攬人修補
      之。承攬人未依限修補，或拒絕修補或其瑕疵不能修補者
      ，定作人固得解除契約。但瑕疵非重要者，定作人不得解
      除契約。且定作人之契約解除權，因瑕疵發見後一年間不
      行使而消滅。民法第494條、第514條第1項分別規定甚明
      。此乃基於承攬之性質及法律安定性所為之特別規定，是
      承攬人之工作有瑕疵時，倘定作人已不得依上開債編各論
      法律規定行使契約解除權利時，自不得另依民法不完全給
      付相關規定，行使其契約解除權，始符法意（最高法院99
      年度台上字第426號判決參照）。
    2.系爭工程僅有廚房流理台以拋光石英地磚做台面；陽台原
      磁磚沒打掉就貼磁磚；廚房未將原有磁磚打掉，並以垃圾
      填充廚房新地板與舊地板間之空隙，未擦防水膠；馬桶離
      牆壁不到10公分，過於擁擠；淋浴間未塗防水膠等瑕疵，
      既如前述，原告自無從就未能證明瑕疵之工項行使解除權
      。至前開瑕疵部分，原告於97年6月23日即向本院提起前
      訴（即97年度建字第152號），自應認其至遲於起訴時即
      已發見其所稱之瑕疵，依前開規定，其基於承攬瑕疵而得
      之契約解除權自已因1年之除斥期間經過未行使而消滅，
      原告事後始以99年7月14日準備(一)狀繕本之送達為解除之
      意思表示（見本院卷第151頁反面、第152頁），自非法所
      許。原告解除權之行使既不合法，則其以契約已經解除為
      由，依民法第259條第1款規定，請求被告返還其已支付費
      用，於法自屬無據，礙難准許。
  (三)原告得否請求加害給付之損害賠償102,800元？
    1.按因不完全給付而生前項以外之損害者，債權人並得請求
      賠償，民法第227條第2項雖有明文。惟債權人被侵害之利
      益，純屬履行債務以外之私有利益，亦即所謂加害給付所
      致之損害。此項損害係因債務人履行債務而發生，在本質
      上與給付不能與遲延給付所致損害係因未為給付之不履行
      債務所生者，有所不同（孫森焱著民法債編總論89年11月
      修訂版下冊第576頁參照）。
    2.原告主張被告之施作有如附表所示有不完全給付情事，乃
      依民法第227條第2項規定，請求加害給付之損害賠償云云
      ，惟本件僅有廚房流理台以拋光石英地磚做台面；陽台原
      磁磚沒打掉就貼磁磚；廚房未將原有磁磚打掉，並以垃圾
      填充廚房新地板與舊地板間之空隙，未擦防水膠；馬桶離
      牆壁不到10公分，過於擁擠；淋浴間未塗防水膠等瑕疵，
      已於前述，則未能證明瑕疵部分之工項即不存有不完全給
      付。另關於前開經認定為瑕疵工項部分，對照其所提損害
      賠償明細（見本院卷第6-8頁），原告則僅主張因加害給
      付受有支出二間廁所蓮蓬頭、冷熱管打掉加高工程4,500
      元，及二間廁所臉盆冷熱管加高重新配置4,500元等語（
      其餘均屬解除契約範疇），惟各該費用均係原告為修補瑕
      疵而支出之費用，與前開民法第227條第2項規定加害給付
      所致之損害不符。原告依前開規定請求被告就此部分負損
      害賠償責任，殊屬無據，仍不應准許。
五、綜上所述，系爭工程雖有有廚房流理台以拋光石英地磚做台
    面；陽台原磁磚沒打掉就貼磁磚；廚房未將原有磁磚打掉，
    並以垃圾填充廚房新地板與舊地板間之空隙，未擦防水膠；
    馬桶離牆壁不到10公分，過於擁擠；淋浴間未塗防水膠等瑕
    疵，惟原告之契約解除權已因罹於民法第514條第1項規定之
    除斥期間而消滅，其所稱之損害又與民法第227條第2項規定
    之加害給付不符。故原告依民法第259條第1款、第227條第2
    項規定起訴，請求被告給付657,120元，及自起訴狀繕本送
    達翌日起至清償日止，按年息5%計算之利息，為無理由，應
    予駁回。原告雖又陳明願供擔保，請准宣告假執行，然其所
    提訴訟已經駁回，自失附麗，併駁回之。
六、本件事證已臻明確，兩造其於攻擊與防禦方法均與判決結果
    不生影響，不再一一論述，附此敘明。
七、訴訟費用負擔之依據：民事訴訴法第78條。
中    華    民    國    99    年    8     月    20    日
                  民事第六庭    法  官  許純芳
以上正本係照原本作成
如對本判決上訴，須於判決送達後20日內向本院提出上訴狀。如
委任律師提起上訴者，應一併繳納上訴審裁判費。
中    華    民    國    99    年    8     月    20    日
                                書記官  陳怡君
附表：
1.糞管太高且管線呈3個90度大轉彎，會導致堵塞。糞管的源頭
  較高，再作一間廁所時，馬桶的高度較原來低，容易堵塞。
2.浴室架高的地面下是中空的，容易塌陷，且地面未做防水措施
  。
3.外牆及樓梯間沒打洞就貼磁磚。
4.隔間磚頭未貼到頂，容易倒塌，且隔音效果打折。
5.廚房流理台上以拋光石英地磚做台面，容易碎裂。
6.鋪設地板的夾板太薄，支柱間距離太寬，僅以小木版撐高，且
  架太高，偷工減料。
7.室內牆壁沒打洞就直接貼磁磚，還沒搬進去磁磚已剝落。
8.陽台磁磚沒打掉就貼磁磚，無法牢固。
9.廚房地板未將原有磁磚打掉，隨便用垃圾填滿，地面未擦防水
  膠。
10.馬桶離牆壁不到10公分，過於擁擠。
11.牆壁裡的水泥混了不少沙子及石子。
12.馬桶拆除後發現馬桶孔被水泥堵住一半。
13.淋浴間水龍頭高度過低且高度不一致，牆壁與地面未做防水措
  施。
14.書櫃未完工且材料與約定不符。
15.木門框突出牆壁甚多且不平，無法安裝門板。
16.廚房、主臥室的浴室、公共浴室的天花板未完工。
17.原約定天花板材料為矽酸鈣板，被告卻買便宜的氧化鎂板。
18.被告買現成的窗戶，並且無隔音效果。

司法院資訊處製作；財團法人民間司法改革基金會備份。
